臺灣高等法院刑事判決　　　　　　　　93年度上訴字第3644號
　　上　訴　人　臺灣板橋地方法院檢察署檢察官
　　被　　　告　戊○○
上揭上訴人因搶奪等案件，不服臺灣板橋地方法院93年度訴字第
16 04號，中華民國93年11月11日第一審判決（起訴案號：臺灣
板橋地方法院檢察署93年度偵字第11618號），提起上訴，本院
判決
如下：
    主  文
原判決關於戊○○部分撤銷。
戊○○共同連續意圖為自己不法之所有，而搶奪他人之動產，處
有期徒刑壹年貳月。
    事  實
一、戊○○前於民國（下同）91年間因施用毒品案件，先後經臺
    灣雲林地方法院檢察署檢察官及臺灣板橋地方法院檢察署檢
    察官聲請臺灣雲林地方法院及原審法院裁定送觀察、勒戒，
    惟均無繼續施用毒品之傾向，經臺灣雲林地方法院檢察署檢
    察官及臺灣板橋地方法院檢察署檢察官處分不起訴在案（非
    累犯）。
二、詎戊○○施用毒品之惡習未改，竟為購買毒品供施用之故，
    即基於意圖為自己不法所有之概括犯意，先後於：
(一)93 年6月29日14時許，騎用其向不知情之鄰居所借得之FBL-
    362號機車，行經臺北縣泰山鄉○○街與文程路口時，因見
    丁○○將其所有皮包乙只，內有
    保卡1張、金融卡1張、貴賓卡1張、現金新台幣（下同）1萬
    2 千5百元、支票42張、及印章1個（惟起訴書漏載上開印章
    1 個），放置在其所騎用機車踏板上，即先騎用上開機車自
    左方接近丁○○所騎用上開機車，再趁丁○○不及防備之際
    ，突然伸手搶奪丁○○所有上開皮包乙只，得手後加速往桃
    園方向逃逸。
(二)於93年6月30日10時50 分許，戊○○與甲○○（經原審論處
    共同意圖為自己不法之所有，而搶奪他人之動產罪，累犯，
    量處有期徒刑十月，檢察官於本院審理時撤回上訴確定），
    基於上開同一搶奪之犯意聯絡，戊○○並基於概括犯意，由
    甲○○騎用上開機車載同戊○○，行經臺北縣新莊市○○路
    700巷巷口時（惟起訴書誤載為「670巷」），因見乙○○拿
    著皮包乙只（內有鑰匙2串、印章5顆、存摺1本及現金1百元
    ），獨自行走路旁，即先由甲○○騎用上開機車載同戊○○
    自後接近乙○○，趁乙○○不及防備之際，再由戊○○突然
    伸手搶奪乙○○所有上開皮包乙只，得手後加速一同往幸福
    路710巷方向逃逸。
(三)於93年7月9日14時5 分許，戊○○與其妹程裕美（由原審另
    行審結）基於上開同一搶奪之犯意聯絡，戊○○並基於概括
    犯意，由戊○○先騎用其不知情之母張蜜所有機車，載同程
    裕美至臺北縣新莊市○○路 18之1號「城發通訊行」，戊○○留在店外把風接應（按當時上開機車未熄火），程裕美再
    持自戊○○處所收受取得之贓物即丁○○所有遭搶之上開台
    新銀行新光三越白金卡乙張，進入店內向店員丙○○稱要購
    買VK520型行動電話乙支（價值1萬2千5百元，惟戊○○、程
    裕美二人均無詐欺取財之故意，詳後述），適丙○○將上開
    VK520 型行動電話乙支交予程裕美在店內櫃檯前把看，並轉
    身準備刷卡而不及防備之際（按丙○○當時站在店內櫃檯後
    方），程裕美即趁機公然攫取上開 VK520型之行動電話乙支
    ，並以突然轉身迅速逃逸之不法腕力，跑出店外坐上戊○○
    所騎用上開機車後座，加速後一同離去。
(四)於93年7月12日9時20分許，戊○○與程裕美基於上開同一搶
    奪概括犯意之聯絡，戊○○先騎用上開機車載同程裕美至台
    北縣泰山鄉○○路○段493之1 號「神腦國際手機行」，一同
    進入店內後，程裕美向店員己○○稱要購買 VK520型行動電
    話乙支，適己○○將上開 VK520型之行動電話乙支交予程裕
    美在店內櫃檯前把看，戊○○即先走出店外坐上並發動上開
    機車，後程裕美再信步靠近店門，並利用己○○站在店內櫃
    檯後方而不及防備之際，公然攫取上開 VK520型之行動電話
    乙支，並以突然轉身迅速逃逸之不法腕力，跑出店外坐上戊○○所騎用上開機車後座，加速後一同離去。
三、嗣於93年7月15日11時40 分許，因戊○○、程裕美二人之父
    程山郎發覺戊○○、程裕美二人在台北縣泰山鄉○○路 ○段
    273巷5弄10號5樓 內施用毒品，經報警到場處理，始行查悉
    上情，並扣得丁○○所有之上開皮包乙只、台新銀行新光三
    白金卡乙張、貴賓卡乙張、印章乙個（以上均據丁○○領回
    ）及「神腦國際手機行」所有之上開VK520 型之行動電話乙
    支（業據己○○領回）。
四、案經丁○○、丙○○、己○○分別訴由臺北縣政府警察局新
    莊分局報請臺灣板橋地方法院檢察署檢察官偵查起訴。原審
    於準備程序進行中，被告戊○○就被訴事實為有罪之陳述，
    經告知簡式審判程序之旨，並聽取公訴人、被告之意見後，
    原審合議庭裁定由受命法官獨任進行簡式審判程序。
    理  由
壹、程序部分：
    刑事訴訟法第348 條規定：「上訴得對於判決之一部為之，
    未聲明為一部者，視為全部上訴。對於判決之一部上訴者，
    其有關係之部分，視為亦已上訴。」本件上訴，檢察官雖於
    上訴理由中僅敘明「原起訴事實二之（四）（即本院判決事
    實二、(三)）」部分，惟檢察官於上訴書中，已載明「對原
    判決聲明不服提起上訴」，且就被告戊○○被訴詐欺未遂部
    分，本院審理結果認與被訴搶奪罪部分有牽連犯之裁判上一
    罪關係（詳見下述），是應認檢察官就被告戊○○部分全部
    上訴，本院自得就原判決關於被告戊○○部分予以審理裁判
    ，合先敘明。
貳、實體部分：
一、上揭犯罪事實，業據被告戊○○迭次於偵查中、原審審理、
    本院審理時，迭次坦承不諱（見偵卷第15至18、101至102、
    130至132、138至140頁，原審卷第38、58頁，本院卷第57、
    58頁），核與同案被告程裕美於偵查中供述之情節（見偵卷
    第11至 13、126、138至139頁），被害人乙○○於警詢中指
    述之情節（見偵卷第25至26頁），及告訴人丁○○、丙○○
    、己○○三人分別於警詢、偵查中指訴之情節（見偵卷第27
    至32、34至40、41至49、164至166頁），均相符合。此外，
    復有告訴人丁○○、己○○二人具領上開贓物之臺北縣政府
    警察局贓物認領保管單2紙（見偵卷第 67、68頁）、贓物照
    片8紙、現場照片 4紙、監視器翻拍照片1紙（以上見偵卷第
    37、69至79、153至156頁）、監視器光碟2片、監視錄影帶1
    捲，在卷可稽，足堪認定。被告二人上開犯行均臻明確，應
    予依法論處。
二、核被告所為，係犯刑法第325條第1項之搶奪罪。公訴人以被
    告戊○○上揭事實二、(三)、(四)所為，均係犯刑法第 320
    條第1項之竊盜罪嫌云云（ 至於上揭事實二、(三)中所另涉
    詐欺取財未遂之犯嫌，詳後述），惟告訴人即店員丙○○、
    己○○二人分別於上揭事實二、(三)、(四)中，雖均已分別
    交付上開VK520 型之行動電話各乙支予同案被告程裕美把看
    ，然因同案被告程裕美當時均係人在店內櫃檯前把看上開VK
    520 型之行動電話，並未完全切斷告訴人丙○○、己○○二
    人對上開 VK520型行動電話之管領狀態，且告訴人丙○○、
    己○○二人當時亦均僅係將上開 VK520型之行動電話交由同
    案被告程裕美把看而已，均無移轉上開 VK520型行動電話予
    同案被告程裕美之意思，亦核與社會上一般動產買賣交易之
    常態相符，而被告戊○○上揭事實二、(三)、(四)之犯行，
    最後仍賴同案被告程裕美利用告訴人丙○○、己○○二人留
    在店內櫃檯後方而不及防備之際，逕持上開 VK520型之行動
    電話各乙支，以突然轉身迅速逃逸跑出店外坐上被告戊○○
    所騎用上開機車後座，加速後一同離去之方式加以完成，在
    客觀上顯已屬公然攫取他人財物之「不法腕力」之實施，而
    非屬單純「和平移轉」上開 VK520型行動電話之竊盜行為，
    至為灼然，是公訴人此部分所認，容有誤會，應依刑事訴訟
    法第300條之規定，變更公訴人原起訴上揭事實二、(三)、(
    四)所引應適用之法條，合先敘明。被告戊○○先後4次搶奪
    行為，均時間緊接，所犯構成要件相同，顯係基於概括犯意
    所為，為連續犯，應依刑法第56條之規定，論以一罪，並加
    重其刑。被告戊○○與共同被告甲○○就上揭事實二、(二)
    所為，及被告戊○○與同案被告程裕美就上揭事實二、(三)
    、(四)所為，均有犯意聯絡及行為分擔，均為共同正犯。原
    審論處被告戊○○共同連續意圖為自己不法之所有，而搶奪
    他人之動產罪，量處有期徒刑一年二月之刑，固非無見。惟
    查：就本件事實二、(三)部分，同案被告程裕美交付信用卡
    予丙○○，聲稱要購買上開 VK520型之行動電話乙支，並由
    丙○○交付上開VK520 型行動電話乙支予同案被告程裕美把
    看等所為，尚乏證據證明被告戊○○於上揭事實二、(三)所
    為，有詐欺取得上開VK520型行動電話之認識及故意，自無
    該當刑法第339條第1項、第3項詐欺取財未遂之可能，與詐
    欺取財未遂罪構成要件實屬有間（詳見後述），然此部份若
    構成犯罪，應與前揭論罪科刑部分有方法目的之牽連犯裁判
    上一罪關係，本應不另為無罪之諭知，惟原判決未予詳加勾
    稽，逕依刑事訴訟法第301條第1項之規定，另行諭知被告戊○○無罪之判決，當有未洽，檢察官上訴指摘原判決之不當
    ，為有理由，應由本院將原判決予以撤銷改判。爰審酌被告
    竟因施用毒品缺錢花用，即先後單獨或共同搶奪上開財物得
    手多次，不僅損及告訴人丁○○、丙○○、己○○、被害人
    乙○○之個人權益，更危害社會治安，及其等犯罪之動機、
    目的、手段、所得財物價值等一切情狀，量處如主文所示之
    刑，以示懲儆。
三、公訴意旨另以：被告戊○○就上揭事實二、(三)中由同案被
    告程裕美交付上開贓物之台新銀行新光三越白金卡予告訴人
    丙○○，稱要購買上開 VK520型行動電話乙支所為，另涉有
    刑法第339 條第1項、第3項之詐欺取財未遂罪嫌云云。惟查
    ：
(一)按「犯罪事實應依證據認定之，無證據不得認定犯罪事實」
    ，刑事訴訟法第154條第2項定有明文。
(二)訊據被告戊○○固坦承於上揭事實二、(三)之犯行中，曾由
    同案被告程裕美交付上開贓物之台新銀行新光三越白金卡予
    告訴人丙○○，稱要購買上開 VK520型之行動電話乙支，並
    由告訴人丙○○交付上開VK520 型行動電話乙支予同案被告
    程裕美把看等情不諱，並核與同案被告程裕美於警詢及偵查
    中供述之情節相符，雖堪認定。惟被告戊○○於上揭事實二
    、(三)中所為，縱涉有施用上開不實內容即向告訴人丙○○
    稱要購買上開VK520 型行動電話云云之詐術，然此僅為同案
    被告程裕美為取得上開VK520 型行動電話占有之前階行為而
    已（按當時上開VK520 型行動電話乙支，應尚屬仍在告訴人
    丙○○之占有、管領之中），並非被告戊○○完成上開犯罪
    之最終階段，且被告戊○○於原審審理時亦供稱其等當時並
    無使用上開台新銀行新光三越白金卡盜刷取得上開 VK520型
    行動電話之真意（見原審卷 93年10月28日準備程序筆錄第5
    頁），而告訴人丙○○於當時顯亦無「移轉」上開 VK520型
    行動電話所有權予同案被告程裕美之意思，自無因之陷於錯
    誤而「交付」上開 VK520型行動電話之行為，足見被告戊○○於上揭事實二、(三)所為，並無詐欺取得上開 VK520型行
    動電話之認識及故意，自無該當刑法第 339條第1項、第3項
    詐欺取財未遂之可能，更無事後變更犯意之問題，至為灼然
    。
(三)此外，復查無其他積極事證足資證明被告確有公訴人所指此
    部分詐欺取財未遂之犯行，自不能證明被告戊○○此部分之
    犯罪，惟此部份若構成犯罪，與前揭論罪科刑部分有裁判上
    一罪關係，是爰不另為無罪之諭知，附此敘明。
據上論斷，應依刑事訴訟法第369條第1項前段、第364條、第299
條第1項前段，第300條，刑法第28條、第56條、第325條第1項，
罰金罰鍰提高標準條例第1條前段，判決如主文。
本案經檢察官李良忠到庭執行職務。
中　　華　　民　　國　　94　　年　　2　　月　　3　　日
                  刑事第十二庭審判長法  官  李文成
                                    法  官  周盈文
                                    法  官  官有明
以上正本證明與原本無異。
如不服本判決，應於收受送達後十日內向本院提出上訴書狀，其
未敘述上訴之理由者並得於提起上訴後十日內向本院補提理由書
（均須按他造當事人之人數附繕本）。
                                    書記官  林蓓瑜
中　　華　　民　　國　　94　　年　　2 　　月　　4 　　日
附錄：本案論罪科刑法條全文
中華民國刑法第325條
意圖為自己或第三人不法之所有，而搶奪他人之動產者，處六月
以上五年以下有期徒刑。
因而致人於死者，處無期徒刑或七年以上有期徒刑，致重傷者，
處三年以上十年以下有期徒刑。
第一項之未遂犯罰之。
